【裁判字號】    97,裁,3054
【裁判日期】    970605
【裁判案由】    新型專利舉發
【裁判全文】
最  高  行  政  法  院  裁  定
                                      97年度裁字第3054號
上  訴  人  春雨工廠股份有限公司
代  表  人  甲○○
訴訟代理人  楊譜諺律師
被 上訴 人  經濟部智慧財產局
代  表  人  王美花
參  加  人  鳴達精工股份有限公司
代  表  人  乙○○
上列當事人間新型專利舉發事件，上訴人不服中華民國96年6月
21日臺北高等行政法院95年度訴字第3336號判決，提起上訴，本
院裁定如下：
    主  文
上訴駁回。
上訴審訴訟費用由上訴人負擔。
    理  由
一、按對於高等行政法院判決之上訴，非以其違背法令為理由，
    不得為之，行政訴訟法第242條定有明文。依同法第243條第
    1項規定，判決不適用法規或適用不當者，為違背法令；而
    判決有同條第2項所列各款情形之一者，為當然違背法令。
    又提起上訴，應以上訴狀表明上訴理由，並應添具關於上訴
    理由之必要證據，復為同法第244條第1項第4款及第2項所明
    定。準此，當事人對於高等行政法院判決提起上訴，如以高
    等行政法院判決有行政訴訟法第243條第1項規定之不適用法
    規或適用不當為理由時，其上訴狀或理由書應有具體之指摘
    ，並揭示該法規之條項或其內容；若係成文法以外之法則，
    應揭示該法則之旨趣；倘為司法院解釋或本院之判例，則應
    揭示該判解之字號或其內容；如以高等行政法院判決有行政
    訴訟法第243條第2項所列各款情形為理由時，其上訴狀或理
    由書應揭示合於該條項各款之事實。上訴狀或理由書如未依
    此項方法表明，或其所表明者與上開法條規定不合時，即難
    認為已對高等行政法院判決之違背法令有具體之指摘，其上
    訴自難認為合法。
二、本件上訴人對於臺北高等行政法院民國（下同）95年度訴字
    第3336號判決（下稱原判決）上訴，雖以：(一)引證4（按，
    舉發證據6係56年2月21日公告之美國第0000000號「APPARA-
    TUS FOR FORMING THE HEAD ON A FLAT HEAD SCREW」專利
    案）與系爭案（按，上訴人之前手寶騎興業股份有限公司於
    89年1月18日申請，申請案號第00000000號，90年7月21日公
    告，公告編號第447343號之「螺絲模具」新型專利案）係屬
    不同構造設計，此可由其專利說明書內容可證，亦即引證4
    僅可成型出一字型及十字型之螺絲，系爭案欲成型出一字型
    、十字型及四角頭之螺絲，因此反向推衍引證4之模具與系
    爭案之模具不同，故被上訴人所量測之尺寸係在不同於系爭
    案之構造下為之，實與原判決所論之情事相左。(二)由引證4
    之第8圖可看出其具有四角孔槽形狀，此局部小倒角部分並
    非如被上訴人所指之該沖頭即呈四角頭，其沖頭實際上仍為
    十字型態樣，此可由DIN及IFI之螺絲規定得到佐證，且依引
    證4之英文說明書亦可證其沖頭僅能沖出具一字型及十字型
    之螺絲而已。(三)引證4係56年申請之專利案件，原判決未能
    以56年申請時之態樣解釋權利，反而以現行觀點擴張解釋引
    證4，實令人難以信服，且不合被上訴人所為進步性之審查
    上應注意事項規定。況系爭案之技術特徵從申請日起，即因
    有別於習知技術特徵，再加上系爭案可供一字形、十字形及
    四角頭起子等不同工具使用，因此一推出，即深獲使用者喜
    愛，假若僅為簡單改變，為何自引證4申請後至系爭案申請
    前，均無相同之申請在先或販賣於市？足見訴願決定機關並
    未站在申請當時之技術水準而論，才有此誤認，詎原判決竟
    為相同之認定，實有判決理由矛盾之情事。另原判決在毫無
    依據下，遽認四角外形為倒角，只要深度夠，必可為四角起
    子所使用，此於業界亦屬可輕易思及之事，除有視圖錯誤情
    事，亦有判決不備理由之違誤。(四)被上訴人根據引證4第1圖
    實施例揭示之肋塊與沖頭高度比為5/8，介於系爭案請求1/4
    -2/3之範圍，而認系爭案已被引證4所揭露等情，是被上訴
    人僅以自行量測所得之比例關係，即認引證4已揭示落於系
    爭案所界定之範圍，進而以此否定系爭案所界定之要件，顯
    與被上訴人93年版之「專利審查基準」第2-3-5頁所載內容
    不符。(五)被上訴人一再以引證4與引證1（按，舉發證據3係
    台灣區螺絲工業同業公會於86年出刊之螺絲特刊）結合否定
    系爭案整體構造，然引證1與系爭案係屬不同之構造，被上
    訴人卻直接拼湊引證1、4構造，而形成被上訴人主觀認為相
    同於系爭案之構造，故該拼湊之結果除係自行想像且無法由
    單一引證1、4中直接獲知外，並且被上訴人所結合之構造竟
    是年代差異甚久之案件，故其結合在在顯示其過於主觀。然
    原判決竟仍認系爭案違反核准審定時專利法第98條第2項規
    定，乃係斷章取義而曲解舉發理由書所述，其認事用法顯屬
    有誤云云為由。惟核其上訴狀所載內容，或係重述其在原審
    業經主張而為原判決摒棄不採之陳詞，或係就原審取捨證據
    、認定事實之職權行使事項，任加指摘違誤，或係就原審所
    為論斷或駁斥其主張之理由，泛言原判決理由不備或理由矛
    盾及判決不適用法規或適用不當，而未具體表明原判決究竟
    有如何合於不適用法規或適用不當、或有行政訴訟法第243
    條第2項所列各款之情形，尚難認為已對原判決之如何違背
    法令有具體之指摘。依首揭規定及說明，應認其上訴為不合
    法，應予駁回。
三、依行政訴訟法第249條第1項前段、第104條、民事訴訟法第
    95條、第78條，裁定如主文。
中    華    民    國    97    年    6     月    5     日
                    最高行政法院第五庭
                        審判長法官  劉  鑫  楨
                              法官  帥  嘉  寶
                              法官  黃  淑  玲
                              法官  劉  介  中
                              法官  吳  慧  娟
以  上  正  本  證  明  與  原  本  無  異
中    華    民    國    97    年    6     月    6     日
                              書記官  張  雅  琴


司法院資訊處製作；財團法人民間司法改革基金會備份。
